【裁判字號】    97,消債更,1983
【裁判日期】    980428
【裁判案由】    更生事件
【裁判全文】
臺灣板橋地方法院民事裁定          97年度消債更字第1983號
聲  請  人  甲○○
上列聲請人因消費者債務清理事件，聲請更生，本院裁定如下：
    主  文
聲請駁回。
聲請程序費用由聲請人負擔。
    理  由
一、按債務人不能清償債務或有不能清償之虞者，得依本條例所
    定更生或清算程序，清理其債務，消費者債務清理條例第3
    條定有明文。又聲請更生或清算不合程式或不備其他要件者
    ，法院應以裁定駁回之，但其情形可以補正者，法院應定期
    間先命補正，復為同條例第8 條所明定。
二、本件聲請意旨略以：聲請人其積欠債權銀行總金額為新臺幣
    （下同）2,208,442 元，因有不能清償債務之虞，前已提出
    債權人清冊，依本條例第151 條第1 項規定以書面向最大債
    權金融機構國泰世華商業銀行申請前置協商債務清償方案，
    而協商不成立，且其無擔保或無優先權之債務總額未逾12,0
    00 , 000元，復未經法院裁定開始清算程序或宣告破產，故
    為此聲請更生云云。
三、按本條例第3 條規定「債務人不能清償債務或有不能清償之
    虞者，得依本條例所定更生或清算程序，清理其債務。」所
    謂「不能清償債務」，係指債務人欠缺清償能力，對於已屆
    清償期，且已受請求之債務之全部或主要部分，客觀上可預
    見其為一般且繼續的不能清償之財產狀態之謂。又清償能力
    係由財產、信用、勞力三者構成，雖無足夠財產，如有良好
    之信用、優良之技術或持續不斷之勞力，即屬有清償債務之
    可能。查聲請人主張前已提出債權人清冊，依本條例第151
    條第1 項規定以書面向最大債權金融機構國泰世華商業銀行
    申請前置協商債務清償方案，而協商不成立等情，業據提出
    國泰世華商業銀行民國97年10月2 日前置協商不成立通知書
    為證（見本院卷第15頁），堪信屬實，且依上開不成立通知
    書記載，聲請人係因「未能接受顯足以負擔之還款方案」之
    原因而協商不成立。惟查，依聲請人提出其財產及收入狀況
    說明書所載，其於95及96年度，每年度於相穎機車行均有營
    利所得70,691元、另有其他收入共計780,000 元，合計全年
    所得總額為850, 691元（計算式為：70,691+780,000＝850,
    691） ，平均每月收入為70,891元；加上聲請人陳報其配偶
    每月打零工之收入約20,000元，是聲請人每月全戶可支配之
    所得總額為90,891元（計算式為：70,891+20,000 ＝90,891
    ），扣除聲請人陳報之每月必要生活支出包括：伙食費3,00
    0 元、勞健保費1,258 元、電話費2,000 元、房租費36,500
    元、管理費722 元、水電瓦斯費2, 937元，每月仍有剩餘44
    ,474 元 。聲請人雖又主張其每月須支出其配偶及2 名子女
    之扶養費用共計14,300元云云，惟按民法第1117條第1 項規
    定，受扶養權利者，以不能維持生活而無謀生能力者為限。
    經查，聲請人之配偶范淑華為63年6 月13日出生，有聲請人
    提出之戶籍謄本可稽（見本院卷第19頁），現年為34歲，並
    非無謀生能力之人，自無須聲請人扶養之必要，且依前述聲
    請人既自陳其配偶每月打零工收入約有20,000元，是其配偶
    應非不能維持生活之人，益徵聲請人所稱每月需支付配偶5,
    000 元扶養費用部分為非必要費用，應予剔除。職是，聲請
    人每月之扶養費用支出數額應僅為其子女部分之扶養費即9,
    30 0元（計算式為：5,000+4,300 ＝9,300） ，而以前述聲
    請人全戶每月可得支配所得扣除必要生活支出後剩餘44,474
    元，再扣除聲請人應支付之扶養費用9,300 元後，聲請人每
    月結餘實足以清償國泰世華商業銀行提議之協商條件方案，
    即分72期按月還款34,702元，此有聲請人陳報之協商條件附
    卷可憑，亦即前置協商之債權人所提議之協商條件顯係在聲
    請人清償能力之範圍（計算式為：44,474－9,300 ＝35,174
    ；35,174〉34,702）。
四、綜上，本件聲請人之每月收入既足以維持基本生活、負擔扶
    養義務及履行債權人提議之協商條件，即難認聲請人有何不
    能清償債務之情事、或有何不能清償之虞情形，故其主張情
    節既與本條例第3 條所定要件不符，核其情形又屬無法補正
    ，揆諸首開說明，本件聲請自不應准許。爰依消費者債務清
    理條例第3 條、第8 條，裁定如主文。
五、至於所繳納郵務送達費 3,740元，則待本件更生聲請事件確
    定後，如尚有剩餘郵資餘額，再予檢還聲請人，附此敘明。
中    華    民    國    98    年    4    月    28    日
                  民事第三庭  法  官    邱育佩
上為正本係照原本作成
如不服本裁定，應於裁定送達後10日內，以書狀向本院提出抗告
，並繳納抗告費新臺幣1千元
中    華    民    國    98    年    4    月    30    日
                              書記官    彭麗紅


司法院資訊處製作；財團法人民間司法改革基金會備份。
